臺灣桃園地方法院交通事件裁定　　　　　　　　　　　九十三度交聲字第二一三號
　　原處分機關　交通部公路總局新竹區監理所中壢監理站
　　異　議　人
　　即受處分人　甲○○○貨運股份有限公司
　　代　理　人　魏碧霞
右列受處分人因違反交通管理處罰條例事件，對交通部公路局新竹區監理所中壢監理
站違反道路交通管理事件裁決書所為處分（原處分案號：民國九十三年四月二十六日
壢監裁字第裁五三─ＡＢＷ九六二○九六號），聲明異議，本院裁定如左：
        主  文
原處分撤銷。
甲○○○貨運股份有限公司汽車所有人，汽車裝載貨物超過核定之總聯結重量，處罰
鍰新臺幣壹萬捌仟元，並記汽車違規紀錄一次。
        理  由
一、聲明異議意旨略以：異議人即受處分人所有車牌號碼六九三─ＧＳ號營業貨運曳
    引車，其後牽引七Ｎ─二五號營業半拖車（下稱上開車輛），於民國九十三年一
    月十五日十四時五十六分許，司機謝成斌駕駛上開車輛載運砂石，行經台北市○
    ○○路○段二七八號處時，為台北市政府警察局南港分局交通分隊警員攔截舉發
    砂石車載運砂石，總核重三十五噸，經磅重四二‧四八○噸，超載七‧四八○噸
    ，惟異議人並未違反載重規定，因依交通部規定登領砂石專用車係以容積法測量
    ，只要裝載不超過容許量，即不應以超重之相關規定處罰，而上開車輛所載土石
    並沒有超過車斗高度，是警員之舉發於法未合云云。
二、按貨車之裝載，應依裝載貨物不得超過核定之總重量，為道路交通安全規則第七
    十九條第一項第一款所明文規定。又「汽車裝載貨物超過核定之總重量、總聯結
    重量者，處汽車所有人罰鍰，並記汽車違規紀錄一次，其應歸責於汽車駕駛人時
    ，除依第三項處汽車駕駛人罰鍰及依第六十三條第一項第二款記點外，汽車所有
    人仍應記該汽車違規紀錄一次。‧‧‧有前二項規定之情形者，應責令改正或當
    場禁止通行，並處新臺幣一萬元罰鍰，超載十公噸以下者，以總超載部分，每一
    公噸加罰新臺幣一千元；超載逾十公噸至二十公噸以下者，以總超載部分，每一
    公噸加罰新臺幣二千元；超載逾二十公噸至三十公噸以下者，以總超載部分，每
    一公噸加罰新臺幣三千元；超載逾三十公噸者，以總超載部分，每一公噸加罰新
    臺幣五千元。未滿一公噸以一公噸計算。」，道路交通管理處罰條例第二十九條
    之二第一項、第三項亦分別定有明文。
三、經查：
　　（一）本件違規事實係於九十三年一月十五日十四時五十六分許，司機謝成斌駕
        　駛上開車輛載運砂石，行經台北市○○○路○段二七八號處時，為台北市
          政府警察局南港分局交通分隊警員攔截舉發砂石車載運砂石，總核重三十
          五噸，經磅重四二‧四八○噸，超載七‧四八○噸，台北市政府警察局南
　　　　　港分局交通分隊警員認異議人所有上開車輛有違反前揭道路交通管理處罰
　　　　　條例第二十九條之二第一項、第三項規定之行為，而填製舉發違反道路交
　　　　　通管理事件通知單舉發一情，此為異議人所不爭執，並有前揭違規通知單
　　　　　、地磅單、上開車輛之行車執照影本等在卷可按。是異議人所有上開車輛
　　　　  確有裝載貨物超過核定總聯結重量之違規事實，應可認定。
    （二）查交通部為配合砂石標示車制度之實施，對「載運砂石、土方車輛超載取
          締執行重點及取締標準」，固曾於八十八年八月三日以交路八十八字第０
          ０六八三九號函釋︰為維護合法領取標示牌業者權益，請轉知各警察機關
          確依該部八十五年五月九日函頒「裝載砂石、土方之傾卸式車輛登領砂石
          車標示牌及超載取締作業規定」中超載認定之規定進行超載取締，即對符
          合標示規定之砂石車，以丈量方式換算，經丈量結果與標示牌所載規格不
          符者，以固定或活動地磅實際過磅，另為避免舉發及裁罰爭議，建請執法
          員警於違規通知單上註明拖車號牌、丈量之長寬高，或就違規事實拍照存
          證（如載物超高、標示牌移用或變更車體等）。惟交通部函示各警察機關
          得以丈量方式換算，此純為鼓勵標示而為方便措施，並非謂上開法律規定
          已變更，不採重量罰方式，故實際上如超載過重，仍應適用上開法律予以
          處罰。再者，依交通部九十一年五月二十八日交路字第０九一０００五一
          九八號函所示，其中有關砂石車之總重量核定，就登檢合格之砂石標示車
          及原砂石標示車已登檢轉換為砂石專用車者，於九十三年五月三十一日前
          以核定之容積裝載及取締，自九十三年六月一日起均應依行車執照核定之
          重量裝載及取締，可知貨車裝載貨物之重量，本應以汽車實際之載重，與
          核定之總重量相比較，以所得之數字為據，然因貨車車體龐大，載重均以
          噸為單位，一般磅秤根本無法量重，故為測量貨車重量並配合貨車大且重
          之特性，此類量重器具均係就地面設置，令貨車駛停其上再據以測量，此
          即所謂之地磅，惟地磅設備特殊且須占用一定土地面積，故在覓地不易及
          其他技術上無法克服之情況下，公路主管機關實際上不可能四處設置地磅
          ，隨時檢測過往貨車之載重情況，方以丈量法（容體乘以一定之比例）測
          量車輛之載重，職故丈量法乃權宜之計，並非前揭法規規範之本旨所在，
          此從前揭函文揭示自九十三年六月一日起均應回歸法規規範之本旨而應依
          行車執照核定之重量裝載及取締之旨趣，亦可明斯理。此外，所謂砂石標
          示車係指經中央單位檢驗合格後，核發給業者有關車廂規格之標示牌，貨
          車之載重在九十三年六月一日前係以丈量法為之，而丈量法係容積乘以一
          定比例所得之數據為貨車之載重，均如前述，可知砂石標示車係為配合丈
          量法，應運而生之管理制度，亦即凡砂石標示車所載砂石或土方之體積，
          未逾車廂之規格，即擬制地表示貨車之載重符合規定而無須再實際過磅檢
          測重量，其本質上仍係以重量法測重，只不過在作法上便宜地採取丈量法
          ，非可認砂石標示車即不得適用重量法加以測重。綜上所述，汽車裝載貨
          物超過核定之總重量、總聯結重量，應予處罰，此係已施行之法律明文規
          定，前揭警察機關取締違規砂石車注意事項，僅為警察機關取締超載之作
          業規定，其意旨在於提供警察機關取締超載時攔查車輛及舉證方式之標準
          ，而毋庸令眾多砂石車輛均一一過磅，並非賦予砂石車輛只要載運貨物未
          超過車廂規格，即得任意載運貨物超過核定總重量之權利。從而，本件異
          議人所稱砂石專用車在九十三年五月三十一日前適用容積法固非無據，然
          其所稱不適用重量法一節，委無足取。
    （三）再者，異議人雖抗辯：案發當時上開車輛載運砂石並未超過車斗云云，然
          證人即本件舉發警員彭孟麒於本院調查時證述：「‧‧‧當天我在違規地
          點親眼目視這台車的廢土確實有超過欄板，所以我才攔檢舉發。」、「（
          問：廢土超過欄板多少？）因為是突出來的土塊，可以以目視看到其裝載
　　　　　的土塊有突出來的情形，大約有數公分。」等語明確，並有上開車輛違規
  　　　　時之照片六張附卷足憑，是異議人辯稱案發當時上開車輛載運砂石並未超
　　　    過車斗云云，亦不足採，附此敘明。
四、綜上所述，異議人所有前開車輛確有在前揭時、地，裝載貨物超過核定之總聯結
    重量行駛之違規行為。原處分機關依前揭道路交通管理處罰條例第二十九條之二
    第三項，裁處受處分人罰鍰一萬七千元，固非全屬無據。然依前揭規定，汽車裝
    載貨物超過核定之總重量、總聯結重量者，處汽車所有人新臺幣一萬元罰鍰，超
    載十公噸以下者，以總超載部分，每一公噸加罰新臺幣一千元，未滿一公噸以一
    公噸計算，此係法定裁罰規定，原處分機關並無裁量之權。查受處分人前開車輛
    核定之總聯結重量為三五公噸，測得總重為四二點四八公噸，已如前述，是該車
    輛當時總超載部分為七點四八公噸，未滿一公噸部分以一公噸計入後，總超載部
    分應以八公噸計，是依此計算裁罰金額應為新臺幣一萬八千元（10000＋1000×8
    ＝18000 ），原處分機關前開裁罰金額及未記違規記錄一次自有未合，應將原處
    分撤銷，以受處分人所有之前開汽車有違反道路交通管理處罰條例第二十九條之
    二第一項、第三項之規定，裁處受處分人如主文第二項所示，以資適法。
據上論斷，應依道路交通案件處理辦法第二十條前段，裁定如主文。
中      華      民      國    九十三   年      八      月     三十一　  日
                                      臺灣桃園地方法院交通法庭
                                          法  官  黃  梅  淑
右正本證明與原本無異。
如不服本裁定，應於裁定送達後五日內向本院提出抗告狀。
                                          書記官  魏  里  安
中      華      民      國    九十三   年      八      月     三十一　  日
